【裁判字號】    99,交抗,1157
【裁判日期】    990510
【裁判案由】    違反道路交通管理處罰條例
【裁判全文】
臺灣高等法院交通事件裁定            99年度交抗字第1157號
抗  告  人
即受處分人  甲○○
上列抗告人因違反道路交通管理處罰條例案件，不服臺灣基隆地
方法院，中華民國99年3月31日所為裁定（99年度交聲字第97號
），提起抗告，本院裁定如下：
    主  文
抗告駁回。
    理  由
一、抗告意旨略以：(一)警方所提供現場照片4張為系爭路口之
    現況，僅利於法院審理本案，無從推論抗告人闖紅燈。(二)
    又系爭路口往文化路方向號誌下之停止線至警員所在之攔檢
    點，是一向右彎之彎道且其間相距約80公尺，該警員應未看
    到抗告人通過系爭路口停止線之情形，且抗告人當時行車時
    速慢，故舉發警員有可能誤判抗告人闖紅燈。(三)原審以中
    和路路寬認定系爭路口狹小，惟應加計前開彎道之距離始較
    合理。(四)抗告人當時應係於確定號誌為綠燈後，即在停止
    線前約14公尺處起步，慢速通過路口云云。
二、按汽車行駛至交岔路口，其行進、轉彎，應遵守燈光號誌或
    交通指揮人員之指揮；車輛面對圓形紅燈之行車管制號誌，
    表示禁止通行，不得超越停止線或進入路口，道路交通安全
    規則第102條第1項第1款及道路交通標誌、標線、號誌設置
    規則第206條第5款第1目分別定有明文。次按汽車駕駛人，
    行經有燈光號誌管制的交叉路口闖紅燈者，處新臺幣（下同
    ）1,800元以上5,400元以下罰鍰，並記違規點數3點，道路
    交通管理處罰條例第53條第1項及第63條第1項第3款亦有明
    文規定。
三、經查：
(一)抗告人即受處分人甲○○於民國99年1月31日上午11時20分
    左右，騎乘POO-160號重型機車，沿基隆市○○路「往文化
    路」方向行駛，途經「設有燈光號誌管制」之復興路與中和
    路之Ｔ型交會路口（下稱「系爭路口」），因不遵守號誌指
    示闖越紅燈直行，為警當場製單舉發，嗣抗告人於舉發通知
    單上所載之應到案期限前向原處分機關提出申訴，經原處分
    機關函請舉發單位即基隆市警察局第四分局調查結果，仍認
    抗告人確有前開違規行為，原處分機關乃於99年3月9日以抗
    告人有「駕車行經有燈光號誌管制之交岔路口闖紅燈」之違
    規事實，依道路交通管理處罰條例第53條第1項及第63條第1
    項第3款之規定，裁處抗告人罰鍰1,800元（原審裁定誤載為
    4500元，應予更正），並記違規點數3點等事實，此為抗告
    人所不否認，並有基隆市警察局基警交字第RB0000000號舉
    發違反道路交通管理事件通知單及交通部公路總局臺北區監
    理所基隆監理站基監字第裁42-RB0000000號違反道路交通管
    理事件裁決書等在卷可稽（見原審卷第5至7頁）。
(二)次按抗告人所有之前揭車輛，於上開時間，行經「設有燈光
    號誌管制」之系爭路口，經警攔停舉發闖紅燈之情，此為抗
    告人所不否認，且有基隆市警察局上開舉發違反道路交通管
    理事件通知單在卷可稽（見原審卷第7頁）。又查舉發本件
    違規之警員王亭鈞係於案發當日上午11時至11時30分，在中
    和路、復興路口執行定點路檢，並設臨檢點在復興路120巷
    口，由該臨檢點可觀察到復興路往西定路方向即抗告人當時
    對向車道之號誌顯示，又因抗告人當時所行駛同向車道即復
    興路往文化路方向之號誌變化與上開對向車道之號誌變化相
    同，故案發時對向車道號誌為圓形紅燈，據此可認定抗告人
    行駛車道之號誌亦為紅燈，且抗告人騎乘機車通過路口時，
    中和路方向的號誌亦已顯示為綠燈而有車輛開始行駛，故舉
    發員警依此認定抗告人闖紅燈等情，業據證人即舉發本件違
    規之警員王亭鈞於原審結證在卷（見原審卷第18-19頁），
    復有現場照片4張及現場示意圖2紙在卷可稽（見原審卷第24
    至27頁）。衡以證人為執勤警員，僅係於執行勤務適時發現
    抗告人有上開情形而逕行舉發，其與抗告人素不相識，復無
    怨隙，應無甘冒觸犯偽證之罪責，故意構詞誣陷抗告人之必
    要，是抗告人駕駛車輛行經上開路口時，既於紅燈亮起後仍
    超越停止線，其違規行為即屬事證明確。抗告人辯稱並無闖
    紅燈行為云云，委無可採。
(三)又按汽車駕駛人之行為有（1）闖紅燈或平交道。（2）搶越
    行人穿越道。（3）在道路收費停車處所停車，不依規定繳
    費。（4）不服指揮稽查而逃逸，或聞消防車、救護車、警
    備車、工程救險車之警號不立即避讓。（5）違規停車或搶
    越行人穿越道，經各級學校交通服務隊現場導護人員簽證檢
    舉。（6）行經設有收費站、地磅之道路，不依規定停車繳
    費或過磅，當場不能或不宜攔截製單舉發者，得逕行舉發，
    道路交通管理處罰條例第7條之2第1項第1至6款定有明文；
    考其上開規定之內容，或有即時性及公益性，故得不經科學
    儀器取得證據資料證明其行為違規（道路交通管理處罰條例
    第7條之2第1項第7款參照）。故警員之舉發交通違規，是道
    路交通管理處罰條例所規定之職權行使，且該行使有立法機
    關之授權。而闖紅燈等違規行為之取締，依其違規行為本質
    ，本多係在瞬間發生，通常多委由當場執行取締違規公務員
    之認識與判斷，並必須為立即之取締作為，此為達成維持交
    通秩序目的所必要，且依道路交通管理處罰條例之規定，此
    種立即性之舉發違規，多依警員之認知、判斷已足，無須另
    有其他積極佐證，始構成處分要件之規定。查舉發員警王亭
    鈞雖於本案舉發當時，未實際看到抗告人行向路口之停止線
    ，惟由本案舉發當時中和路之車輛已經行駛，顯見中和路號
    誌已變為綠燈，可推得復興路號誌已變為紅燈，復參員警目
    睹抗告人騎車經過路口時，復興路紅燈號誌已顯示一定時間
    ，可見抗告人並非於綠燈時通過路口，但因行駛速度過慢，
    以至於燈號轉為紅燈猶未完全通過該路口等情，業據證人即
    舉發員警王亭鈞結證在卷（見原審卷第19頁）。揆諸前開說
    明，本件違規事件雖未經員警以科學儀器照相採證，惟取締
    員警就交通違規事實之親身經歷及認知判斷，亦足為本院認
    定交通違規事實之依據，是抗告人以本案員警舉發其闖紅燈
    應係誤判云云，亦無可採。
(四)綜上，原處分機關因而就抗告人上述闖紅燈之行為，依上開
    法條規定，裁處罰鍰1千8百元，並記違規點數3點，並無不
    當，原審因而認抗告人之聲明異議為無理由，而予以駁回，
    經核亦無不合，抗告人之抗告意旨猶執前詞指摘原審裁定不
    當，難認有理由，應予抗告駁回。
四、據上論斷，道路交通案件處理辦法第26條，刑事訴訟法第41
    2條，裁定如主文。
中    華    民    國    99    年     5    月    10    日
                  刑事第八庭審判長法  官  張傳栗
                                  法  官  蔡光治
                                  法  官  劉嶽承
以上正本證明與原本無異。
不得再抗告。
                                  書記官  何仁崴
中    華    民    國    99    年    5     月    10    日

司法院資訊處製作；財團法人民間司法改革基金會備份。
